【裁判字號】    97,易,1334
【裁判日期】    971027
【裁判案由】    毒品危害防制條例
【裁判全文】
臺灣臺北地方法院刑事判決              97年度易字第1334號
公  訴  人  臺灣臺北地方法院檢察署檢察官
被      告  甲○○
上列被告因違反毒品危害防制條例案件，經檢察官提起公訴（97
年度毒偵字第850 號），本院判決如下：
    主  文
甲○○施用第二級毒品，累犯，處有期徒刑陸月，如易科罰金，
以新臺幣壹仟元折算壹日，扣案吸食器壹組沒收。
    事  實
一、甲○○前曾於民國91年間因施用毒品案件，經臺灣板橋地方
    法院於91年9月11日以91年度毒聲字第3042號裁定送勒戒處
    所觀察、勒戒後，因認無繼續施用毒品之傾向，於91年9月
    27 日執行完畢出所，並由臺灣板橋地方法院檢察署檢察官
    於91 年9月27日以91年度毒偵字第3010號為不起訴處分確定
    ；復於96年間因施用毒品案件，經臺灣板橋地方法院於96年
    9月26日以96年度簡字第5736號判決判處有期徒刑4月確定，
    並於96年11月8日易科罰金執行完畢。詎甲○○仍不知悔改
    ，基於施用第二級毒品甲基安非他命之犯意，於97年2月15
    日9時許，在其位於臺北市○○區○○街25號2樓201室，以
    將甲基安非他命放入吸食器中，用火燒烤再吸取其煙霧至體
    內之方式，施用第二級毒品甲基安非他命1次。嗣於97年2
    月16日19時20分許，在上址當場查獲，並扣得其所有且供施
    用甲基安非他命毒品用之吸食器1組。
二、案經臺北縣政府警察局中和分局報請臺灣臺北地方法院檢察
    署檢察官偵查起訴。
    理  由
一、上揭犯罪事實，業據被告甲○○於本院審理時坦承不諱（見
    本院97年10月13日準備程序筆錄），且被告為警查獲時所採
    尿液經送檢驗結果，呈甲基安非他命陽性反應，有臺灣檢驗
    科技股份有限公司濫用藥物尿液檢驗報告1 份在卷可稽。此
    外，並有扣案吸食器1 組在卷可稽，足徵被告前開施用毒品
    自白，與事實相符合，堪予採信。又按民國92年7 月9 日新
    修正之毒品危害防制條例刪除2 犯及3 犯之規定，一改修法
    前繁雜之處遇程序，僅將施用毒品者簡化區分為初犯、再犯
    ，並認施用毒品者係屬病患性犯人，以觀察、勒戒戒除其身
    癮，並以強制戒治去除其心癮。經觀察、勒戒或強制戒治執
    行完畢釋放後，若係5 年後再犯該條例第10條施用毒品罪者
    ，與同條例第20條第1 項、第2 項關於「初犯」之處理方式
    相同，檢察官應先聲請法院裁定令被告入勒戒處所觀察、勒
    戒，並視有無繼續施用毒品傾向，決定應予釋放、為不起訴
    之處分，或應聲請法院裁定令入勒戒處所強制戒治；若係5
    年內「再犯」同條例第10條施用毒品罪者，依同條例第23條
    第2 項規定，檢察官則應依法追訴。觀諸該條例第20條第3
    項之修正理由：「觀察、勒戒或強制戒治5 年後再犯者，顯
    見前所實施之觀察、勒戒或強制戒治已足以遮斷其施用毒品
    之癮，為期自新及協助其戒除毒癮，對此5 年後再犯者，爰
    明定仍適用初犯之規定，先經觀察、勒戒、強制戒治之程序
    。」及同條例第23條第2 項之修正理由：「為配合簡化施用
    毒品犯之刑事處遇程序，並鑑於經觀察、勒戒或強制戒治執
    行完畢釋放後5 年內再犯者，其再犯率甚高，原據以實施之
    觀察、勒戒及強制戒治既已無法收其實效，自應施以刑事處
    遇。」顯然如施用毒品者係前經觀察、勒戒或強制戒治等治
    療程序執行完畢5 年後，始再施用毒品之「初犯」，因前所
    執行之觀察、勒戒或強制戒治已足收戒除毒癮之效，自應重
    新執行觀察、勒戒或強制戒治等治療程序，並於治療程序執
    行完畢後，由檢察官為不起訴處分，毋庸對之追訴處罰；反
    之，在「再犯」之情形，因其先前所為治療程序顯未能收戒
    斷毒癮之效，且考量施用毒品者之再犯率偏高，乃簡化其刑
    事處遇程序，而逕予追訴處罰，不再施以治療程序。參酌上
    開立法理由，修正毒品危害防制條例就施用毒品者，祇於「
    初犯」及「5 年後再犯」2 種情形，有其追訴條件之限制，
    即須於初犯經觀察、勒戒或強制戒治釋放後，5 年內均無施
    用毒品之行為，始能認其前所實施之觀察、勒戒或強制戒治
    已足遮斷毒癮，而得於5 年後再犯時，再予適用初犯之規定
    ，重行觀察、勒戒等程序。倘5 年內已經再犯，被依法追訴
    處罰，縱其第3 次（或第3 次以上）施用毒品之時間在初犯
    釋放5 年以後，即與「5 年後再犯」之情形有別，且因已於
    「5 年內再犯」，顯見其再犯率甚高，原實施觀察、勒戒或
    強制戒治，已無法收其實效，而無5 年戒斷期之存在，自無
    再經觀察、勒戒及強制戒治之必要，應由檢察官逕行起訴，
    始符新法修正之本旨（最高法院95年度臺非字第59號、第65
    號判決意旨參照）。查被告本件施用毒品犯行非屬「初犯」
    及「5 年後再犯」之情形，依上開說明，自應依法論科。綜
    上所述，本件事證明確，被告犯行洵堪認定，應依法論科。
二、按甲基安非他命係毒品危害防制條例第2 條第2 項第2 款所
    規範之第二級毒品，被告予以施用，是核被告所為係犯同條
    例第10條第2 項之施用第二級毒品罪。其施用第二級毒品甲
    基安非他命前持有第二級毒品之低度行為，為施用之高度行
    為所吸收，不另論罪。又被告有事實欄所載之犯罪科刑及執
    行情形，此有臺灣高等法院被告前案紀錄表存卷可按，其受
    有期徒刑之執行完畢後5 年以內再故意犯本件有期徒刑以上
    之罪，係屬累犯，應依法加重其刑。爰審酌被告前有毒品前
    科，竟仍不知改悔，陷於毒癮而難以自拔，危害國民健康，
    及其犯罪之動機、手段、於本件犯罪後尚能坦承犯行，態度
    良好，量處如主文所示之刑，並諭知易科罰金之折算標準。
三、扣案吸食器1 組，係被告所有且供施用第二級毒品甲基安非
    他命所用之物，此為被告所不爭執，爰依刑法第38條第1 項
    第2 款規定宣告沒收。
據上論斷，應依刑事訴訟法第299 條第1 項前段，毒品危害防制
條例第10條第2 項，刑法第11條、第47條第1 項、第41條第1 項
前段、第38條第1 項第2 款，判決如主文。
本案經檢察官楊雅清到庭執行職務。
中    華    民    國    97    年    10    月    27    日
                          臺灣臺北地方法院刑事第十七庭
                                        法  官  賴淑美
上正本證明與原本無異。
如不服本判決，應於判決送達後10日內，向本院提出上訴狀。
                                        書記官  許翠燕
中    華    民    國    97    年    10    月    28    日
附錄本件判決論罪科刑法條全文：
毒品危害防制條例第10條
施用第一級毒品者，處六月以上五年以下有期徒刑。
施用第二級毒品者，處三年以下有期徒刑。


司法院資訊處製作；財團法人民間司法改革基金會備份。
